【裁判字號】    95,裁,1100
【裁判日期】    950525
【裁判案由】    有關補償事務
【裁判全文】
最  高  行  政  法  院  裁  定
                                     95年度裁字第01100號
抗  告  人  甲○○
            丙○○
            乙○○
抗  告  人  雍和建設股份有限公司
代  表  人  甲○○
相  對  人  經濟部水利署第十河川局
代  表  人  丁○○
上列抗告人因與相對人經濟部水利署第十河川局間有關補償事務
事件，對於中華民國94年7月7日臺北高等行政法院93年度訴字第
4225號裁定提起抗告，本院裁定如下︰
    主  文
抗告駁回。
抗告訴訟費用由抗告人負擔。
    理  由
一、按抗告法院認抗告為不合法或無理由者，應為駁回抗告之裁
    定。
二、原裁定駁回抗告人在原審之訴，其理由略以：行政訴訟法第
    8條第1項之一般給付之訴，乃在於實現公法上給付請求權而
    設，惟相對其他訴訟類型，特別是以行政處分為中心之撤銷
    訴訟及課予義務訴訟，具有備位之性質，從而若其他訴訟類
    型得提供人民權利救濟時，即無許其提起一般給付訴訟之餘
    地，是以提起一般給付之訴請求金錢給付，必須是以該訟訴
    可直接行使給付請求權時始可，如依其實體法規定，尚須先
    由行政機關核定其給付請求權者，則應先提起課予義務之訴
    ，請求行政機關作成核定其給付之行政處分，否則應認起訴
    欠缺權利保護要件，自非法之所許。此經最高行政法院91年
    度裁字第722、1574號裁定釋示在案。本件抗告人甲○○、
    丙○○及乙○○以渠等所有座落臺灣省臺北縣汐止市○○段
    社后下小段240-11、240-12、242-2等地號土地，領有建照
    （臺北縣政府工務局89汐建字第082號，起造人為另一抗告
    人雍和建設股份有限公司），建照申請時該基地尚為工業區
    ，在發照前經濟部水利署為配合基隆河整治計畫而變更河川
    線，然臺北縣政府未予查明，仍按申請時之原都市計畫工業
    區發給建照，致抗告人等領得之建照因不符新變更之都市計
    畫，無法開工建築而必須變更建照，此係公權力之行使未配
    合法令變更所生損害，爰依徵收補償請求權，請求給付原建
    築設計費新臺幣（下同）6,000,000元、變更設計費5,000,0
    00元及減少之允建面積3,600坪之市價，提起本件行政訴訟
    。按抗告人等所為之訴之聲明，須由行政機關依一定程序以
    行政處分之方式為之，是項司法救濟，應屬行政訴訟法第5
    條課予義務訴訟之範圍，抗告人等卻逕行提起同法第8條第1
    項所定之一般給付訴訟，揆諸首揭說明，自有未合。況相對
    人在本件徵收程序中僅係需用地機關，並非徵收補償之權責
    機關，無從以主管機關之地位就抗告人等所請徵收補償之事
    項，作成任何處分，故抗告人等應就本件徵收補償主管機關
    之行政處分為行政爭訟始為正辦。至於抗告人雍和建設股份
    有限公司並非系爭被徵收土地之原所有權人，殊無請求徵收
    補償之權。故抗告人等之訴為不合法，依行政訴訟法第107
    條第1項第10款規定，應予駁回。經核認事用法並無違誤。
    本件抗告意旨猶謂：抗告人等因行政疏失而受損害，提起訴
    願、再訴願，原裁定以程序上未先提起一般給付之訴，請求
    金錢給付，而裁定駁回抗告人等之訴，惟此等情形抗告法院
    理應發回，由受發回之機關就損害賠償之金額加以斟酌而另
    為判決，抗告法院不應率行裁定駁回，而使抗告人等無法求
    償等語。經核其抗告僅泛稱原裁定不應駁回抗告人之訴，自
    難認其抗告為有理由，應予駁回。
三、依行政訴訟法第104條、民事訴訟法第95條、第78條，裁定
    如主文。
中    華    民    國    95    年    5     月    25    日
                  第五庭審判長法  官  蔡  進  田
                              法  官  梁  松  雄
                              法  官  吳  明  鴻
                              法  官  林  茂  權
                              法  官  鄭  小  康
以  上  正  本  證  明  與  原  本  無  異
中    華    民    國    95    年    5     月    25    日
                              書記官  郭  育  玎


司法院資訊處製作；財團法人民間司法改革基金會備份。
